臺灣高雄地方法院刑事判決　　　　　　　　　　　　九十一年度交易字第四七三號
　　公　訴　人　臺灣高雄地方法院檢察署檢察官
　　被　　　告　乙○○
右列被告因過失致死等案件，經檢察官提起公訴（九十一年度偵字第六六七○號），
本院判決如左：
    主  文
乙○○服用酒類不能安全駕駛動力交通工具而駕駛，處有期徒刑參月；又因過失致人
於死，處有期徒刑壹年；應執行有期徒刑壹年貳月，緩刑肆年。
    事  實
一、乙○○考領有自小客車駕駛執照，明知其與死者張民育（詳細死亡時間及地點於
    後述）自民國九十一年三月十四日中午十二時許起，共同在高雄縣林園鄉○○路
    某餐廳用餐並飲用啤酒及高梁後，已達於反應較慢、感覺減低、思考及個性行為
    均受影響改變，並影響控制與反應能力，而不能安全駕駛動力交通工具之狀態，
    竟仍貿然於同日下午三時許，由乙○○駕駛車牌號碼ＸＲ─二四二八號自小客車
    ，搭載張民育坐於駕駛座旁，由高雄縣林園鄉○○道台二十五線，由南往北方向
，往高雄縣鳳山市方向行駛，途經高雄縣林園鳳林路二段時，本應注意汽車駕駛
    人飲酒後其吐氣所含酒精成份超過每公升零點二五毫克以上者，不得駕車，且駕
    駛人駕駛汽車，應遵守道路交通標誌、標線、號誌之指示，行車速度在該路段，
    時速不得超過五十公里，及行車應注意車前狀況並保持與前車之安全距離，以隨
    時採取安全措施避免危險情事發生，而依當時天候晴朗、日間有自然光線、視距
    尚屬良好、省道道路、路面乾燥、無缺陷、亦無障礙物，並無不能注意之情事，
    詎乙○○應注意、能注意，竟疏未注意，酒後駕車行至上開路段，並以時速約五
    十至六十公里之速度超速行駛。適有亦考領有職業聯結車駕駛執照之陳榮童駕駛
    車牌號碼二Ｈ－七二八號聯結車，在上開路段同向行駛自省道台二十五線十七點
    五公里處，欲靠右至建楹重機械公司停車至載貨時，乙○○見狀煞避不及，致其
    所駕之自小客車自後撞及陳榮童所駕駛之聯結車左後輪部位，因是時撞及力道過
    大，致張民育因而受有「臉部撕裂傷、胸部及腹部挫傷」等傷害，旋於送醫急救
    途中，仍因出血性休克，於是（十四）日下午四時四十五分不治死亡，而乙○○
    則受有「氣血胸、左側第二至七助骨骨折及多處撕裂傷」等傷害，經送建佑醫院
    急救後，並由該院以抽血方式檢驗酒精濃度為二四一ＭＧ／ＤＬ，經換算呼氣酒
    精濃度為每公升一點二毫克之安全駕駛動力交通工具標準值，因而查獲。
二、案經高雄縣警察局林園分局報告台灣高雄地方法院檢察署檢察官偵查起訴。
    理  由
一、訊據被告乙○○對於右揭時、地，在飲酒後以抽血方式檢驗酒精濃度為二四一Ｍ
    Ｇ／ＤＬ，經換算呼氣酒精濃度為每公升一點二毫克之情況下，仍貿然駕車行駛
    ，並以時速五十至六十公里之速度超速駕車且未與前車保持安全車距肇事，致同
    行坐於駕駛座之被害人張民育受有「臉部撕裂傷、胸部及腹部挫傷」等傷害，旋
    於送醫急救途中，仍因出血性休克死亡，而乙○○則受有「氣血胸、左側第二至
    七助骨骨折及多處撕裂傷」等傷害之事實均供承不諱，而被告體內酒精濃度超過
    標準值一節，有建佑醫院酒精濃度測試申請單一紙在卷足資，且按行車速度，應
    依標誌或標線之規定，汽車在同一車道行駛時，除擬超越前車外，後車與前車之
    間應保持隨時可以煞停之距離，汽車行駛時，駕駛人應注意車前狀況及兩車併行
    之間隔，並隨時採取必要之安全措施，又汽車駕駛人飲用酒類或其他類似物後其
    吐氣所含酒精濃度超過每公升零點二五毫克或血液中酒精濃度超過百分之零點零
    五以上者，不得駕車，此道路交通安全規則第九十三條、第九十四條第一項、第
    三項、第一百十四條第二款分別定有明文。經查，本案肇事地點係行車速度標誌
    為每小時五十公里、為無號誌道路等情，有道路交通事故調查報告表一紙及現場
    照片十張（附於九十一年度相字第一六九號及九十一年度偵字第六六七○號卷內
    ）附卷可稽。另肇事當時天氣晴、日間自然光線、道路乾燥並無缺陷及障礙物，
    且視距良好，被告又具備適當之駕駛執照，而並無不注意之情事，亦有前開交通
    事故調查報告表附卷可稽，據上足證被告駕車確有未注意前開規定而致肇事之情
    事，被告騎車肇事顯有過失，堪可認定。
二、另按刑法上之過失，其過失行為與結果間，在客觀上有相當因果關係始得成立。
    所謂相當因果關係，係指依經驗法則，綜合行為當時所存在之一切事實，為客觀
    之事後審查，認為在一般情形下，有此環境、有此行為之同一條件，均可發生同
    一之結果者，則該條件即為發生結果之相當條件，行為與結果即有相當之因果關
    係。反之，若在一般情形下，有此同一條件存在，而依客觀之審查，認為不必皆
    發生此結果者，則該條件與結果不相當，不過為偶然之事實而已，其行為與結果
    間即無相當因果關係（最高法院七十六年度台上字第一九二號判例意旨參照）。
    經查，被害人張民育坐於歐輝松所駕自小客車駕駛座，因本件車禍而受有「臉部
    撕裂傷、胸部及腹部挫傷」等傷害，旋於送醫急救途中，仍因出血性休克死亡等
    節，業經臺灣高雄地方法院檢察署檢察官督同法醫師相驗明確，並製有勘驗筆錄
    、相驗屍體證明書、驗斷書各一份在卷可憑，益徵本件被害人張民育因車禍受傷
    ，係被告過失行為所致，張民育並因而死亡，亦與被告之過失行為間有相當因果
    關係，被告過失致死犯行堪予認定。
三、另按刑法第一百八十五條之三規定所謂「不能安全駕駛」，係抽象危險犯，本不
    以發生具體危險為必要，而依醫學實驗證明所得經驗法則，對於吐氣酒精濃度達
    每公升○．二五毫克以上時，將使駕駛人產生複雜之技巧障礙、駕駛能力變壞之
    行為表現，肇事比率比一般未飲酒時高出二倍，而吐氣酒精濃度達每公升零點五
    毫克以上時，將使駕駛人產生平衡感與判斷力障礙升高，肇事比率比一般未飲酒
    時高出十倍，甚而如吐氣酒精濃度達每公升零點七五毫克時，駕駛人將產生明顯
    酒醉、步履蹣跚之行為狀態，其肇事比率比一般高二十五倍（參見蔡志中著，對
    飲酒不能安全駕駛之執法研究，司法院第四十六期業務研究會講義）。本件被告
    乙○○於案發後以抽血方式檢驗酒精濃度為二四一ＭＧ／ＤＬ，經換算呼氣酒精
    濃度為每公升一點二毫克一節，已如前述，依據上開研究報告之結論，並被告於
    警訊、偵查及本院審理時供稱：伊當時確有飲用啤酒等語，且佐以本件車禍事故
    ，確係因被告以時速約五十至六十公里之速度超速行駛，且未與前車保持安全車
    距所致，足認被告案發當時已因服用酒類導致其反應變慢、感覺減低、思考及個
    性行為亦均受影響而改變，並影響控制與反應能力，而已達於不能安全駕駛動力
    交通工具之情狀，從而，被告所犯酒後駕車之公共危險犯行，亦堪認定，本件事
    證明確，被告上開犯行，均堪認定，應依法論科。
四、核被告乙○○所為，係犯刑法第一百八十五條之三服用酒類不能安全駕駛動力交
    通工具而駕駛罪及第二百七十六條第一項之過失致人於死罪。被告於酒後以抽血
    方式檢驗酒精濃度為二四一ＭＧ／ＤＬ，經換算呼氣酒精濃度為每公升一點二毫
    克之情況下，仍貿然駕車行駛肇事致人死亡，應依道路交通管理處罰條例第八十
    六條第一項規定就過失致死罪部分加重其刑。其所犯前開二罪名，犯意各別，行
    為互異，應予分論併罰。爰審酌被告於飲酒後酒精濃度換算為呼氣值高達每公升
    一‧二毫克情況下，仍貿然駕駛自小客車，亦未注意相關交通安全之規定，終至
    肇事致被害人死亡，造成無可挽救之遺憾，並使被害人家屬痛失至親，惟被告已
    與被害人家屬達成民事和解，此據被害人家屬甲○○於本院審理時陳明願宥恕被
    告在卷，其過失之程度，犯後態度等一切情狀，分別量處如主文所示之刑，並定
    其應執行刑，以資懲儆。又被告前於八十二年間，因過失致死案件，經台灣新竹
    地方法院判處有期徒刑二月，如易科罰金以三十元折算一日，緩刑二年確定，且
    於緩刑期滿後，該緩刑宣告未經撤銷，其刑之宣告應失其效力，有台灣高雄地方
    法院檢察署刑案資料查註紀錄表及台灣高等法院被告全國前案紀錄表可按，其因
    一時疏失，致罹刑典，事後並與被害人家屬達成民事和解並獲被害人家屬原諒，
    經此偵、審程序及刑之宣告後，應知警惕，而無再犯之虞，本院認前開所宣告之
    刑，以暫不執行為適當，並宣告緩刑四年，以啟自新。
據上論斷，應依刑事訴訟法第二百九十九條第一項前段，道路交通管理處罰條例第八
十六條第一項，刑法第一百八十五條之三、第二百七十六條第一項、第五十一條第五
款、第七十四條第一款，罰金罰鍰提高標準條例第一條前段，判決如主文。
本案經檢察官郭文俐到庭執行職務。
中      華      民      國      九十一    年      九      月    十六    日
                                  臺灣高雄地方法院交通法庭
                                      法  官  邱  基  峻
右正本證明與原本無異。
如不服本判決，應於判決送達後十日內，向本院提出上訴狀。
                                      書記官  顏  平  國
中    華    民    國      九十一      年      九      月      十六      日
附錄本案論罪科刑法條全文：
刑法第一百八十五條之三：
  服用毒品、麻醉藥品、酒類或其他相類之物，不能安全駕駛動力交通工具而駕駛者
  ，處一年以下有期徒刑、拘役或三萬元以下罰金。
刑法第二百七十六條第一項：
  因過失致人於死者，處二年以下有期徒刑、拘役或二千元以下罰金。
